【裁判字號】    97,台上,3554
【裁判日期】    970731
【裁判案由】    違反槍砲彈藥刀械管制條例
【裁判全文】
最高法院刑事判決            九十七年度台上字第三五五四號
上  訴  人  甲○○
上列上訴人因違反槍砲彈藥刀械管制條例案件，不服台灣高等法
院高雄分院中華民國九十六年九月二十一日第二審判決（九十六
年度上訴字第一一九四號，起訴案號：台灣高雄地方法院檢察署
九十三年度偵字第一三二七七號），提起上訴，本院判決如下：
    主  文
原判決撤銷，發回台灣高等法院高雄分院。
    理  由
本件原判決撤銷第一審之無罪判決，改判論處上訴人甲○○幫助
未經許可，販賣肩射武器罪刑（處有期徒刑三年十月，併科罰金
新台幣十五萬元，罰金如易服勞役，以新台幣二千元折算一日）
。固非無見。
惟查：證據雖已調查，而其內容尚未完全明瞭者，即與未經調查
無異，如遽行判決，仍屬應於審判期日調查之證據未予調查。又
槍砲彈藥刀械管制條例所稱彈藥，依該條例第四條第一項第二款
規定，係指同條項第一款各式槍砲所使用之砲彈、子彈及其他具
有殺傷力或破壞性之各類炸彈、爆裂物而言。故就其立法意旨言
，若未具殺傷力或破壞性者，即不屬該條例所列管之爆裂物。原
判決依憑內政部警政署刑事警察局民國九十三年十月十四日刑偵
五字第○九三○二○八二○八號鑑驗通知書及九十四年十日十九
日刑偵五字第○九四○一五三五七五號函謂：「系爭火箭筒（彈
）以Ｘ光透視後，顯示裝填其內之傳火管、噴嘴之點火藥杯、推
進藥、引信，均為結構完整無擊發現象，研判火箭筒應有擊發火
箭彈之能力並具殺傷力」等語，而認定系爭火箭筒具有殺傷力（
見原判決第七、八頁）。惟上述火箭筒為制式軍用武器，因部隊
訓練時無法正常擊發啟動火藥鏈，對目標物造成殺傷，故繳至旗
山二分庫包材廠廢彈管制室待處理等情，有聯勤第四地區支援指
揮南部地區彈藥庫九十六年一月二十六日隍研字第○九六○○○
○○四九號函在卷可稽（第一審卷(二)第七八頁），則系爭火箭筒
顯係為無法正常擊發之不發彈，能否僅憑Ｘ光透視，即認定其有
殺傷力，非無研求之餘地。究竟以Ｘ光透視方式鑑驗之結果，其
精確性如何？是否足以作為認定上開火箭筒具有殺傷力之依據？
事關法律適用之正確與否，自應詳加調查說明。又本件火箭筒屬
無法擊發底火之不發彈，且經查證，當初廢彈處理中心係以四分
之一磅ＴＮＴ實施引爆銷燬等情，此有聯勤第四地區支援指揮部
南部地區彈藥庫九十五年二月二十三日隍研字第○九五○○○○
七○九號函附卷足憑（見第一審卷(二)第十九頁），固已無從以實
際試射之方式確認本案之火箭筒是否具有殺傷力。惟其時之火箭
筒倘具有殺傷力，其於以外力引爆時，火箭筒本身是否會發生爆
炸？倘會發生爆炸，則本件火箭筒於引爆當時，究竟有無發生爆
炸？事實亦非明確。事關上訴人罪責之有無，亦應詳加調查。又
刑法上之幫助犯，以被幫助者已著手犯罪之實行，且具備違法性
為必要，故幫助犯無獨立性，如無正犯犯罪行為之存在，幫助犯
即無由成立。本件檢察官係起訴上訴人未經許可，販賣肩射武器
，觸犯槍砲彈藥刀械管制條例第七條第一項之販賣肩射武器罪；
原判決則認定上訴人係為該罪之幫助犯。惟依原判決之記載，本
案之火箭筒係陳毅中侵占後，委由知情之蔡宗鴻轉交知情之楊智
仁出售，上訴人則幫助楊智仁、黃騰輝將之出售予郭人仰（見原
判決事實一），則陳毅中、楊智仁、黃騰輝似係火箭筒之販賣者
。然有關陳毅中涉嫌販賣上開肩射武器部分，已經原審以九十四
年度上重訴字第一一號判決無罪，並經本院以九十六年台上字第
二一五五號判決駁回檢察官之上訴而告確定，則陳毅中或楊智仁
、黃騰輝等人倘無構成販賣肩射武器之罪，則上訴人是否仍成立
該罪之幫助犯，亦非無疑。乃原審均未予調查釐清並詳加說明，
遽行判決，自有應於審判期日調查之證據未予調查及判決理由不
備之違法。以上，或為上訴意旨所指摘，或為本院得依職權調查
之事項，應認原判決有撤銷發回更審之原因。
據上論結，應依刑事訴訟法第三百九十七條、第四百零一條，判
決如主文。
中    華    民    國  九十七  年    七    月  三十一  日
                      最高法院刑事第二庭
                          審判長法官  莊  登  照
                                法官  黃  一  鑫
                                法官  徐  昌  錦
                                法官  許  錦  印
                                法官  蔡  彩  貞
      本件正本證明與原本無異
                                      書  記  官
中    華    民    國  九十七  年    八    月    五    日
                                                    m


司法院資訊處製作；財團法人民間司法改革基金會備份。
